【裁判字號】    98,訴,732
【裁判日期】    980826
【裁判案由】    違反毒品危害防制條例
【裁判全文】
臺灣屏東地方法院刑事判決               98年度訴字第732號
公  訴  人  臺灣屏東地方法院檢察署檢察官
被      告  甲○○
上列被告因違反毒品危害防制條例案件，經檢察官提起公訴（98
年度毒偵字第493 號），被告於本院準備程序就被訴事實為有罪
之陳述，經合議庭裁定由受命法官獨任進行簡式審判程序，並判
決如下：
    主  文
甲○○施用第一級毒品，累犯，處有期徒刑柒月，扣案之注射針
筒壹支、夾鍊袋只均沒收。
    事  實
一、甲○○前因施用毒品案件，經本院以90年度毒聲字第2003號
    裁定送觀察、勒戒後，認無繼續施用毒品之傾向，於民國91
    年5 月9 日觀察、勒戒執行完畢釋放，由臺灣屏東地方法院
    檢察署檢察官以91年度毒偵緝字第73號為不起訴處分確定。
    又於前揭觀察、勒戒執行完畢釋放後5 年內之94年間因施用
    第一級毒品案件，經臺灣高雄地方法院以94年度訴字第1306
    號判決處有期徒刑8 月確定；另因連續施用第二級毒品案件
    ，經本院以94年度簡字第1345號判決處有期徒刑4 月確定；
    上開2 案經合併定應執行刑有期徒刑10月確定，於95年11月
    9 日縮刑期滿執行完畢。詎仍不知戒絕毒癮，明知海洛因業
    經行政院公告列為毒品危害防制條例第2 條第2 項第1 款之
    第一級毒品，不得施用、持有，竟基於施用第一級毒品海洛
    因之犯意，於98年3 月22日22時許，在其屏東縣車城鄉○○
    村○○路91號住處，以將海洛因置於注射針筒摻水稀釋後注
    射之方式，施用海洛因1 次。嗣於98年3 月24日10時30分許
    ，甲○○行經屏東縣車城鄉○○村○○路為警盤查，乃於前
    揭犯罪事實未被偵查機關發覺前，主動向警員自首犯行，並
    自其前揭住處屋外取出注射針筒1 支、夾鍊袋3 只供警扣案
    ，復同意由警為其採尿送驗，結果呈第一級毒品陽性反應。
二、案經屏東縣政府警察局枋寮分局報告臺灣屏東地方法院檢察
    署檢察官偵查起訴。
    理  由
一、按簡式審判程式之證據調查，不受刑事訴訟法第159 條第1
    項所定：「被告以外之人於審判外之言詞或書面陳述，不得
    作為證據。」之限制，此見同法第273 條之2 規定甚明。是
    本件屏東縣政府警察局潮州分局草埔派出所巡佐潘金輝出具
    之偵查報告，雖屬被告以外之人於審判外所為之陳述，然依
    照前開法律規定，亦得作為證據，先予敘明。
二、(一)上開犯罪事實，業據被告甲○○坦承不諱，並有卷附之扣
      押筆錄、扣押物品目錄表各1 份（見警卷第9 至13頁）、
      照片3 張（見警卷第20至21頁）及扣案之注射針筒1 支、
      夾鍊袋3 只可資佐證；而被告為警查獲後所排放之尿液經
      採樣送驗，以酵素免疫分析法初步檢驗及氣相層析質譜儀
      法確認檢驗結果，於可待因、嗎啡呈陽性反應，有屏東縣
      警察局枋寮分局偵辦疑似施用毒品尿液檢體送驗代號與真
      實姓名對照表及臺灣檢驗科技股份有限公司98年4 月8 日
      出具之濫用藥物尿液檢驗報告各1 紙附卷足稽（見警卷第
      16之1 頁、偵卷第9 頁），俱徵被告前揭不利於己之自白
      與事實相符。
    (二)按施用第一、二級毒品為犯罪行為，毒品危害防制條例第
      10條定有處罰明文。故施用第一、二級毒品者，依前揭規
      定本應科以刑罰。惟基於刑事政策，對合於一定條件之施
      用者，則依同條例第20條、第23條之規定，施以觀察、勒
      戒及強制戒治之保安處分。又毒品危害防制條例於92年7
      月9 日修正公佈，自93年1 月9 日施行，其中第20條、第
      23條將施用毒品之刑事處遇程式，區分為「初犯」及「5
      年內再犯」、「5 年後再犯」。依其立法理由之說明：「
      初犯」，經觀察、勒戒或強制戒治後，應為不起訴處分或
      不付審理之裁定；經觀察、勒戒或強制戒治執行完畢釋放
      後，「5 年內再犯」者，因其再犯率甚高，原實施之觀察
      、勒戒及強制戒治既已無法收其實效，爰依法追訴或裁定
      交付審理。至於經觀察、勒戒或強制戒治執行完畢釋放後
      ，「5 年後再犯」者，前所實施之觀察、勒戒或強制戒治
      已足以遮斷其施用毒品之毒癮，為期自新及協助其斷除毒
      癮，仍適用「初犯」規定，先經觀察、勒戒或強制戒治之
      程式。從而依修正後之規定，僅限於「初犯」及「5 年後
      再犯」2 種情形，始應先經觀察、勒戒或強制戒治程式。
      倘被告於5 年內已再犯，經依法追訴處罰，縱其第3 次（
      或第3 次以上）再度施用毒品之時間，在初犯經觀察、勒
      戒或強制戒治執行完畢釋放5 年以後，已不合於「5 年後
      再犯」之規定，且因已於「5 年內再犯」，顯見其再犯率
      甚高，原實施觀察、勒戒或強制戒治，已無法收其實效，
      即應依該條例第10條處罰（最高法院97年9 月9 日97年度
      第5 次刑事庭會議決議參照）。本案被告於90年間因施用
      毒品案件，經本院以90年度毒聲字第2003號裁定送觀察、
      勒戒後，認無繼續施用毒品之傾向，於91年5 月9 日觀察
      、勒戒執行完畢釋放，由臺灣屏東地方法院檢察署檢察官
      以91年度毒偵緝字第73號為不起訴處分確定，又於前揭觀
      察、勒戒執行完畢釋放後5 年內之94年間因施用第一級毒
      品案件，經臺灣高雄地方法院以94年度訴字第1306號判決
      處有期徒刑8 月確定等情，有臺灣高等法院被告前案紀錄
      表在卷可稽（見本院卷第4 至6 頁），則被告前因犯施用
      毒品罪，經觀察、勒戒執行完畢釋放後，5 年內既已再犯
      施用毒品罪，並經依法追訴處罰，縱本次施用毒品之時間
      ，係在前次施用毒品經觀察、勒戒執行完畢釋放5 年以後
      ，仍與「5 年後再犯」有別，而無毒品危害防制條例第20
      條第3 項之適用，自應依法追訴審判。
    (三)綜上所述，本案事證明確，被告施用第一級毒品犯行洵堪
      認定，應予依法論科。
三、按海洛因屬毒品危害防制條例第2 條第2 項第1 款規定之第
    一級毒品，核被告所為，係犯同條例第10條第1 項之施用第
    一級毒品罪。被告施用前後持有第一級毒品之低度行為，為
    其施用之高度行為所吸收，不另論罪。被告有如犯罪事實項
    下所載之前科紀錄，有臺灣高等法院被告前案紀錄表1 份附
    卷可稽，其於徒刑執行完畢後5 年內，故意再犯本案有期徒
    刑以上之罪，為累犯，應依刑法第47條第1 項規定加重其刑
    。又被告於施用毒品後經警盤查，即主動交付注射針筒1支
    、夾鍊袋3 只供警扣案，並向屏東縣政府警察局枋寮分局巡
    佐潘金輝坦認犯行一事，有偵查報告1 紙在卷可佐（見警卷
    第2 頁），則被告於其犯行未為有偵查權限之機關知悉前，
    即向該管公務員自承犯罪，嗣並接受裁判，乃該當自首之要
    件，爰依刑法第62條前段之規定減輕其刑，並依法先加後減
    之。爰審酌被告曾因施用毒品案件，經觀察、勒戒及判刑確
    定執行完畢，仍不知戒絕，又為本案施用毒品之犯行，顯示
    其定力不足、意志不堅、易受外界誘惑，惟犯後坦承犯行，
    態度良好，兼衡其生活狀況、智識程度等一切情狀，量處如
    主文所示之刑，以示懲儆。扣案之注射針筒1 支、夾鍊袋3
    只，均為被告所有供其犯本案施用毒品罪所用之物，業據被
    告於警詢時自承（見警卷第4 頁），且送鑑後呈毒品陰性反
    應，有高雄醫學大學附設中和紀念醫院98年7 月24日0000-0
    00號檢驗報告1 紙在卷可考（見本院卷第24頁），爰依刑法
    第38條第1 項第2 款諭知沒收。
據上論斷，應依刑事訴訟法第273 條之1 第1 項、第299 條第1
項前段，毒品危害防制條例第10條第1 項，刑法第11條前段、第
47條第1 項、第62條前段、第38條第1 項第2 款，判決如主文。
本案經檢察官潘國威到庭執行職務。
中    華    民    國    98    年    8     月    26    日
                  刑事第三庭  法  官  李珮妤
以上正本證明與原本無異。
如不服本判決應於收受判決後10日內向本院提出上訴書狀，並應
敘述具體理由；其未敘述上訴理由者，應於上訴期間屆滿後20日
內向本院補提理由書（均須按他造當事人之人數附繕本）「切勿
逕送上級法院」。
中    華    民    國    98    年    8     月    26    日
                              書記官  劉淑蓉
附錄本案論罪科刑法條：
毒品危害防制條例第10條第1項
施用第一級毒品者，處6 月以上5 年以下有期徒刑。


司法院資訊處製作；財團法人民間司法改革基金會備份。
